【裁判字號】    93,易,650
【裁判日期】    950223
【裁判案由】    恐嚇取財等
【裁判全文】
臺灣彰化地方法院刑事判決    九十三年度易字第六五０號
    公  訴  人  臺灣彰化地方法院檢察署檢察官
    被      告  丙○○
                丁○○
                甲○○
上列被告等因恐嚇取財等案件，經檢察官提起公訴（九十三年度
偵字第二六九０號），本院判決如下：
    主    文
丙○○共同以脅迫使人行無義務之事，未遂，處拘役伍拾日，如
易科罰金，以佰元折算壹日。
丁○○共同以脅迫使人行無義務之事，未遂，累犯，處拘役伍拾
日，如易科罰金，以佰元折算壹日。
甲○○共同以脅迫使人行無義務之事，未遂，處拘役拾日，如
易科罰金，以佰元折算壹日。
    犯罪事實
一、丁○○曾因妨害秘密案件，經本院以八十九年度易字第四二
    七號判決，判處有期徒刑四月確定，於民國八十九年八月二
    日易科罰金執行完畢。緣丙○○與乙○○原係夫妻關係，丙○○在其與乙○○之婚姻關係存續時，懷疑乙○○在外與人
    有姦情，即委由從事徵信業之丁○○進行調查，得知乙○○
    將於九十二年九月二十七日夜間與戊○○幽會，丁○○乃夥
    同甲○○，於九十二年九月二十七日二十三時三十分許，尾
    隨乙○○、戊○○至彰化縣彰化市○○路三八九巷八號一樓
    戊○○及其妻蘇霜之房屋外，並隨即聯繫丙○○到場，丙○○、丁○○、甲○○為蒐集乙○○與他人通姦之證據，遂
    共同基於無故侵入戊○○、蘇霜上址該屋之犯意聯絡，於
    翌日即二十八日凌晨零時三十分許，攜帶長條形手電筒、Ｖ
    ８錄影機、螺絲起子等器具，先由丙○○開啟該屋鐵門開關
    ，再與丁○○、甲○○一起進入庭院內，未經允許而無故侵
    入他人住宅附連圍繞之土地（侵入住居部分業據戊○○、蘇
    霜撤回告訴），丙○○為求順利拍攝屋內畫面，復與丁○○基於共同毀損他人之物之犯意聯絡，由丙○○以螺絲起子
    擊碎該屋窗戶玻璃，讓丁○○持Ｖ８錄影機拍攝，而丙○○
    因要求乙○○開門未果，復承前揭毀損他人之物之概括犯意
    ，以螺絲起子刺破門內紗窗、撞凹鐵門（毀損部分亦均據戊○○、蘇霜撤回告訴）。嗣戊○○因聽聞丙○○以電話報
    警請求處理家庭糾紛，為求息事寧人，乃打開鐵門讓丙○○
    、丁○○、甲○○進入屋內，丙○○先即徒手毆打乙○○（
    傷害部分未據乙○○提出告訴），復與丁○○、甲○○共同
    基於強迫戊○○賠償而使人行無義務之事之犯意聯絡與行為
    分擔，利用人多勢眾之情勢，對戊○○施加壓力，推由丙○○、丁○○二人向戊○○要求賠償因與乙○○相姦致丙○○
    所受之損害新臺幣（下同）三百萬元，欲以此脅迫方式使戊○○行無義務之事，經戊○○表示無力負擔該筆數目之款項
    ，雙方乃持續談判，丙○○雖逐步將賠償金額減為一百五十
    萬元，再降至六十萬元，戊○○仍以無力支付拒不答應賠償
    ，丙○○遂以電話聯絡姓名年籍均不詳、綽號「阿城」之成
    年友人幫忙，綽號「阿城」者則偕同另一姓名年籍亦不詳之
    成年人到場，並與丙○○基於共同傷害人身體之犯意聯絡，
    由綽號「阿城」者及該不詳姓名年籍人士對戊○○拳打腳踢
    ，復持易開罐咖啡罐毆打戊○○之頭部，致使戊○○受有頭
    部外傷、右眼瞼挫傷合併擦傷、胸部挫傷、疑腹部挫傷等傷
    害（傷害部分業據戊○○撤回告訴），嗣戊○○因傷送醫救
    治，丙○○、丁○○、甲○○因此未能迫使戊○○答應支付
    賠償金或簽立本票，前述強制犯行始未能得逞。
二、案經戊○○、蘇霜訴請彰化縣警察局彰化分局報告臺灣彰
    化地方法院檢察署檢察官偵查起訴。
    理    由
一、訊據被告丙○○、丁○○、甲○○固均坦承因被告丙○○懷
    疑其妻乙○○有外遇，乃委由被告丁○○調查乙○○相關通
    姦事證，並於九十二年九月二十七日二十三時三十分許，尾
    隨告訴人戊○○、證人乙○○至彰化縣彰化市○○路三八九
    巷八號一樓告訴人戊○○房屋抓姦，待至翌日即二十八日凌
    晨零時三十分許，未經告訴人戊○○允許即攜帶手電筒、Ｖ
    ８錄影機、螺絲起子進入上址庭院內，並由被告丙○○以螺
    絲起子擊碎窗戶玻璃以順利拍攝屋內畫面，嗣進入屋內後，
    因要求告訴人戊○○提出賠償金未果，乃聯絡綽號「阿城」
    之友人到場，嗣告訴人戊○○遭綽號「阿城」者等人毆傷等
    情不諱，惟皆矢口否認有何強制罪之犯行，被告丙○○辯稱
    ：我沒有要求戊○○開本票，有談賠償事情，但未談成云云
    ；被告丁○○辯以；我只是在該處協調，並未恐嚇云云；被
    告甲○○則以：我沒有參與談判，只是應丁○○之邀一同過
    去，大部分時間都在門外云云。
二、經查：
  (一)被告丙○○、丁○○、甲○○於前揭時點，在告訴人戊○○
    上址居所，以告訴人戊○○與被告丙○○之妻乙○○發生姦
    情為由，要求告訴人戊○○支付賠償金三百萬元，經討價還
    價，逐步減至六十萬元，但告訴人仍以金額太高，拒不答應
    支付並簽立本票等情，業經被告丙○○、丁○○、甲○○供
    認在卷；且被告三人如何脅迫索取賠償金之事實，已據告訴
    人戊○○於警訊及本院審理時指訴綦詳，核與在場目睹之證
    人乙○○於警詢及本院所證大致相符。又告訴人戊○○遭綽
    號「阿城」者及另一不詳人士以拳腳、易開罐咖啡罐毆傷，
    受有頭部外傷、右眼瞼挫傷合併擦傷、胸部挫傷、疑腹部挫
    傷等傷害一節，除為被告三人所是認外，亦經告訴人戊○○
    、證人乙○○證述屬實，並有財團法人彰化基督教醫院診斷
    書一紙在卷可憑。
  (二)被告三人雖否認犯行，惟其等業於本院審理時，明確供承：
    出發前有提到抓姦後要求賠償一事等語（見本院卷第一八六
    頁反面、一九０頁），況本院審理時，經當庭勘驗被告丁○○所提出案發時於告訴人戊○○居所錄得之錄影帶結果，得
    見被告丙○○先揮拳毆打證人乙○○，其後被告丙○○、丁○○在旁質罵告訴人戊○○破壞他人家庭，不斷開口要求告
    訴人戊○○賠償二、三百萬元一情，有卷附勘驗筆錄得佐（
    見本院卷第一八五頁反面），益徵告訴人戊○○當時身處意
    思遭壓制之情況。參以被告三人係於九十二年九月二十八日
    凌晨零時三十分許前往上址抓姦，並以螺絲起子破壞該屋窗
    戶玻璃、紗窗、鐵門，以達用Ｖ８錄影機拍攝告訴人戊○○
    與證人乙○○幽會畫面之目的，顯見被告三人來意不善，告
    訴人戊○○勢單力薄，衡之常情，被告丙○○發現妻子乙○○深夜時分在外與人夜宿，尋上門去興師問罪，態度豈有和
    悅之理？再觀諸被告丙○○復電告綽號「阿城」之友人到場
    ，在賠償事宜遲未談妥情形下，旋動手將告訴人戊○○毆傷
    ，俱徵告訴人戊○○所指稱遭被告三人強逼支付賠償金等節
    非虛，足認被告丙○○、丁○○、甲○○欲以脅迫手段，並
    仗人多勢眾之優勢，迫使告訴人戊○○心生恐懼，致陷於不
    得不遵從之狀態，而行無義務之事。綜觀全案經過情節，足
    證被告三人確有脅迫告訴人戊○○支付賠償金予被告丙○○
    未遂之犯行，委無疑義。又被告甲○○於本案所參與之程度
    雖較輕微，然業已坦稱其等出發前有提到抓姦後要求賠償一
    事，顯見其主觀上自有共同實施犯罪之意思而為前開之行為
    分擔，是被告三人自應就共同實施之全部結果負全部責任，
    而為共同正犯。
  (三)綜上，被告丙○○、丁○○、甲○○前開所辯，均係卸責之
    詞，不足採信。本案事證已臻明確，被告三人犯行至堪認定
    ，應予依法論科。
二、核被告丙○○、丁○○、甲○○所為，均係犯刑法第三百零
    四條第一項之強制罪。被告三人間就上開犯行，有犯意聯絡
    及行為分擔，均為共同正犯。被告丙○○、丁○○、甲○○
    皆已著手於強制罪行為之實行，惟告訴人戊○○並未允諾支
    付賠償金或簽立本票，為未遂犯，應依刑法第二十六條前段
    規定，減輕其刑。又公訴人雖認被告三人係涉犯刑法第三百
    四十六條第一項之恐嚇取財罪嫌，惟按恐嚇取財罪須以意圖
    為自己或第三人不法之所有，以恐嚇得財產上不法利益，或
    使第三人得之為構成要件。查被告三人向告訴人戊○○索款
    之目的，係因被告丙○○之配偶乙○○與告訴人戊○○間確
    有姦情而要求賠償，可徵被告等擬使告訴人戊○○賠償之目
    的，係擔保被告丙○○身分法益受侵害之損害賠償，被告等
    並無不法所有之意圖，與恐嚇取財罪之構成要件有間，被告
    三人所犯應係刑法第三百零四條第一項之強制罪，公訴人起
    訴法條尚有未洽，惟該部分既係於起訴事實之同一範圍內，
    爰依刑事訴訟法第三百條之規定，依法變更起訴法條。查被
    告丁○○曾因妨害秘密案件，經本院以八十九年度易字第四
    二七號判決，判處有期徒刑四月確定，於八十九年八月二日
    易科罰金執行完畢乙情，有臺灣高等法院被告前案紀錄表及
    刑案資料查註紀錄表在卷可按，其受有期徒刑之執行完畢，
    五年內再犯本件法定本刑有期徒刑以上之罪，為累犯，應依
    法加重其刑，被告丁○○同時具有加重減輕事由，爰依法先
    加後減之。爰審酌被告丙○○不循法律途徑解決婚姻問題，
    委請徵信社調查其妻在外行為而惹起爭議，又認其妻與人有
    通姦之事實，而夥同被告丁○○、甲○○以脅迫方式施行強
    制，強令支付賠償金，其等行為實屬不當，兼衡其等犯罪之
    動機、目的、手段，被告三人參與程度、本案犯罪僅達於未
    遂階段，暨犯後態度等一切情狀，分別量處如主文所示之刑
    ，並均諭知易科罰金之折算標準。至未扣案之螺絲起子一支
    ，雖屬被告丙○○所有，然業已滅失，且非供被告三人犯本
    案強制罪所用之物，已據被告丙○○陳明在卷（見本院卷第
    一七六頁），亦非屬違禁物，爰不為沒收之諭知，附此敘明
    。
三、不另為不受理之諭知部分：
  (一)公訴意旨另以：被告丙○○、丁○○、甲○○為蒐集乙○○
    與他人通姦之證據，遂共同基於無故侵入告訴人戊○○、蘇
    霜上址該屋之犯意聯絡，於九十二年九月二十八日凌晨零
    時三十分許，攜帶長條形手電筒、Ｖ８錄影機、螺絲起子等
    器具，先由被告丙○○開啟鐵門開關，再與被告丁○○、甲○○一起進入庭院內，未經允許而無故侵入他人住宅附連圍
    繞之土地，被告丙○○為求順利拍攝屋內畫面，復與被告丁○○基於共同毀損他人之物之犯意聯絡，由被告丙○○以螺
    絲起子擊碎窗戶玻璃，讓被告丁○○持Ｖ８錄影機拍攝，而
    被告丙○○因要求乙○○開門未果，復承前揭毀損他人之物
    之概括犯意，以螺絲起子刺破門內紗窗、撞凹鐵門；嗣被告
    丙○○又以電話聯絡姓名年籍均不詳、綽號「阿城」之成年
    友人幫忙，綽號「阿城」者則偕同另一姓名年籍亦不詳之成
    年友人到場，並與被告丙○○基於共同傷害人身體之犯意聯
    絡，由綽號「阿城」者及該不詳姓名年籍者對告訴人戊○○
    拳打腳踢，又以易開罐咖啡罐毆打告訴人戊○○頭部，致使
    告訴人戊○○受有頭部外傷、右眼瞼挫傷合併擦傷、胸部挫
    傷、疑腹部挫傷等傷害。因認被告丙○○另涉犯刑法第三百
    零六條第一項、第三百五十四條、第二百七十七條第一項之
    罪嫌；被告丁○○涉犯刑法第三百零六條第一項、第三百五
    十四條之罪嫌；被告甲○○涉犯刑法第三百零六條第一項之
    罪嫌。
  (二)按告訴乃論之罪，告訴人於第一審辯論終結前得撤回其告訴
    ，又告訴經撤回者，應諭知不受理之判決，刑事訴訟法第二
    百三十八條第一項、第三百零三條第三款分別定有明文。查
    上述告訴人所告訴之傷害、侵入住宅、毀損案件，依刑法第
    二百八十七條前段、第三百零八條第一項、第三百五十七條
    之規定，均須告訴乃論。茲據告訴人戊○○、蘇霜於九十
    三年九月一日本院行準備程序時，當庭表明撤回告訴，有本
    院準備程序筆錄一份在卷為憑，並有卷附刑事撤回告訴狀一
    份得佐，惟因公訴人認上開部分如均成立犯罪，與前揭業經
    論罪科刑部分，有牽連犯之裁判上一罪關係，爰不另為不受
    理之諭知，附此說明。
據上論斷，應依刑事訴訟法第二百九十九條第一項前段、第三百
條，刑法第二十八條、第三百零四條第二項、第一項、第二十六
條、第四十一條第一項前段、第四十七條，罰金罰鍰提高標準條
例第一條前段、第二條，判決如主文。
本案經檢察官鮑慧忠到庭執行職務。
中    華    民    國    九十五  年   二   月   二十三 日
                  刑事第一庭    審判長法  官  洪志賢
                                      法  官  簡璽容
                                      法  官  周莉菁
以上正本證明與原本無異。
如不服本判決，應於判決送達後十日內向本院提出上訴狀（須附
繕本），上訴於臺灣高等法院臺中分院。
告訴人或被害人對於判決如有不服具備理由請求檢察官上訴者，
其上訴期間之計算係以檢察官收受判決正本之日期為準。
中    華    民    國    九十五  年   二   月   二十七 日
                                      書記官  黃當易
附錄本判決論罪科刑法條：
刑法第三百零四條第一項
以強暴、脅迫使人行無義務之事或妨害人行使權利者，處三年以
下有期徒刑、拘役或三百元以下罰金。


司法院資訊處製作；財團法人民間司法改革基金會備份。
